【裁判字號】    90,上易,1244
【裁判日期】    900724
【裁判案由】    竊盜
【裁判全文】
臺灣高等法院臺中分院刑事判決                  九十年度上易字第一二四四號
    上  訴  人
    即  被  告  乙○○
右上訴人因竊盜案件，不服臺灣苗栗地方法院八十九年度易字第一一二０號中華民國
九十年四月二十五日第一審判決（起訴案號：臺灣苗栗地方法院檢察署八十九年度偵
字第四六八一號），提起上訴，本院判決如左：
      主  文
上訴駁回。
      事  實
一、乙○○意圖為自己不法之所有，於民國（下同）八十九年十一月九日凌晨一時三
    十分許，至甲○○所有位於苗栗縣頭份鎮東庄里上庄十五號（起訴書誤載為民族
    路六七六巷上庄十五號）工廠（無故侵入建築物部分未據告訴）內，準備竊取停
    放於前開工廠內甲○○所用車號ＭＦ－七六七九號自小客車內之物品，乙○○於
    著手翻動物品之際，為何興三所發覺而呼喊捉賊，乙○○見行跡敗露，隨即倉皇
    逃逸，而未得逞。嗣何興三在後追趕乙○○數百公尺後體力不支，欲折返工廠開
    車繼續追緝時，於途中遇甲○○騎乘腳踏車追趕而至，在告知乙○○特徵後繼續
    由甲○○騎腳踏車追趕。嗣於同日凌晨一時四十分許，在苗栗縣頭份鎮○○里○
    ○路六七六巷一號前將乙○○攔下，並由何興三返家後開車將乙○○載回前開工
    廠處，交由據報前來之警員處理。
二、案經甲○○訴由苗栗縣警察局頭份分局報請台灣苗栗地方法院檢察署檢察官偵查
    起訴。
      理  由
一、訊據上訴人即被告乙○○矢口否認有何竊盜犯行，辯稱：當天伊是到頭份的朋友
    家要錢，後來沒找到人，伊就沿民族路轉該路六七六巷方向抄近路返回竹南，在
    回家路途上，伊就被甲○○騎腳踏車從後面撞，後來何興三開一部車過來，他們
    二人便硬把伊拉上車帶走交予警方云云。惟經查：
  (一)、被告乙○○右揭竊盜未遂之事實，已據告訴人甲○○指述甚詳，核與證人何興
      三證述之情節相符，復有遭竊車輛照片二張、逃逸路線現場照片九張附卷可稽
      。觀諸前開停放於工廠內之ＭＦ－七六七九號自小客車照片，可知該車右車門
      已被打開，內部凌亂，足見甲○○指訴該車確遭翻動無異。而證人何興三發現
      被告自工廠內跑出，並加以追躡之過程中，於經過有路燈照明處，即已看清被
      告身形瘦小、身著暗藍色上衣、米白色褲子，俟何興三追逐數百公尺後，因體
      力不支，而欲折返工廠開車繼續追躡被告時，甲○○已由後騎腳踏車而來，乃
      告以被告之特徵，續由甲○○追尋被告，何興三則折返工廠開車尋找，旋於民
      族路六七六巷口處發現甲○○已抓住被告，遂將被告抱上車，一同折返工廠將
      被告送交警方處理，此經證人何興三證述綦詳。而甲○○經何興三告知被告特
      徵後，即騎乘腳踏車由民族路往竹南方向追去，至與八德路交岔口時，即看到
      被告身著暗色上衣、白色褲子、神色匆忙而東張西望，由八德路往民族路六七
      六巷方向走，甲○○即騎車衝撞後予以捉住，俟何興三開車到來，遂將被告抱
      上車，亦據甲○○指訴不虛。
  (二)、依上過程顯示，案發當時何興三於追逐自工廠逃出者，行經路燈處時，即已看
      清被告之穿著及身形，並據以告知甲○○後，甲○○即據此特徵捉住被告。而
      被告自承當時確係著身著暗藍色上衣、米白色褲子。且原審法官勘驗追逐路線
      現場之結果，證實現場工廠外之巷子沿路共有二盞路燈，如卷附編號二、四之
      照片所示，在路燈下之照明、視線尚屬良好，則何興三於追逐過程中，行經該
      路燈處之際，即可清楚看到自工廠逃出者之穿著及身形，應不致發生誤判。再
      參以由工廠外向民族路往外走，遇第一條小巷右轉，乃至接八德一路再往民族
      路方向沿路，經原審法官於下午七時許勘驗結果，亦證實人煙罕至，僅八德路
      上有車輛往來，案發當時已係半夜凌晨一時三十分許，人車勢必更為稀少。堪
      認證人何興三所稱：「我可以確定他（指被告）是從我家跑出來的人，當時很
      晚了，都沒有其他人在活動」（原審八十九年十二月二十六日訊問筆錄第三頁
      ），尚屬正確無誤，而可資憑採。
  (三)、又被告雖謂案發當晚係十一時三十分許，自其竹南住處出門走去頭份找朋友，
      後來找不到，就走民族路抄近路轉六七六巷方向欲返回竹南云云。然竹南至頭
      份相距數公里，被告供稱以步行方式來回，已滋疑義。而據證人即當日到場處
      理之警員張維隱於原審證稱：「（被告在現場有無回答他是到那裡做什麼？）
      他說要找朋友，但他提供的電話，卻找不到他朋友」，則被告上開找朋友之說
      詞，亦難取信。又被告辯稱伊是沿民族路行走再轉進六七六巷云云，惟據甲○
      ○於原審指稱，伊親眼見被告係從八德路轉民族路再進入六七六巷，並非由民
      族路直接轉進六七六巷（見原審九十年三月五日訊問筆錄及甲○○所繪之現場
      示意圖）。證人即當日到場處理之警員賴錦春復證稱：「（問：被告走八德路
      還是六七六巷較近？）走八德一路較近」；即被告亦承認兩者距離相差約有五
      百公尺；再參以原審勘驗現場結果，八德一路路面寬敞而直，照明良好，而民
      族路六七六巷路面狹窄曲折，照明較差（見現場照片編號五至九號）。衡情被
      告在明知走八德一路回家較近之情況下，如於深夜以步行之方式由民族路欲返
      回竹南，為何捨寬敞而筆直、明亮且距離近之八德一路，卻改走狹窄而曲折、
      照明較暗距離較遠之民族路六七六巷？被告所辯係抄近路欲返回竹南，尤屬無
      稽。被告復以因八德路上有酒店，時常發生槍擊事件糾紛，故伊才會走六七六
      巷云云置辯，然據證人賴錦春證稱：「（問：八德一路上有無酒店？）沒有，
      沒有風化場所」；被告於本審亦陳稱只「有一家汽車賓館」；足見被告此項辯
      詞，係出於臨訟而任意編造無疑。
二、綜上所述，本件被告乙○○係何興三所發覺自工廠逃出之竊賊，至為明灼。其竊
    盜未遂，事證明確，被告否認犯罪，所為前揭各辯解係其卸責之飾詞，均不足遽
    採，其犯行洵堪認定。被告已著手竊盜行為之實施，惟於尚未得手之際，即為何
    興三發現而逃逸，其犯罪尚處於未遂階段，核其所為，係犯刑法第三百二十條第
    三項、第一項之普通竊盜未遂罪，其已著手於犯罪行為之實行而不遂，應依刑法
    第二十六條前段未遂犯之規定減輕其刑。原審以被告犯行明確，而適用刑法上開
    各法條之規定，審酌被告犯罪之目的、手段、所生危害非鉅等一切情狀，判處有
    期徒刑參月。並以被告於行為後，刑法第四十一條已於九十年一月十二日修正公
    布生效，比較新舊條文，其中修正前刑法第四十一條「犯最重本刑為三年以下有
    期徒刑以下刑之罪，而受六月以下有期徒刑或拘役之宣告，因身體、教育、職業
    或家庭之關係，執行顯有困難，得以一元以上三元以下折算一日，易科罰金」之
    規定，業經修正後之新法擴大得易科罰金之範圍，凡「所犯最重本刑為五年以下
    有期徒刑之罪」，符合前開與舊法相同之其他要件下，即得易科罰金。本案被告
    所犯為最重本刑係五年以下有期徒刑之刑法第三百二十條第一項之普通竊盜罪，
    而受六個月以下有期徒刑之宣告，依法得易科罰金自屬對被告有利，乃依刑法第
    二條第一項前段之規定，適用裁判時即修正後刑法第四十一條併予諭知其易科罰
金之折算標準，以參佰元折算壹日。其認事用法，核無違誤，量刑亦屬允當適中
    ，被告否認犯罪，上訴意旨指摘原審判決不當，顯無理由，應予駁回。
三、據上論斷，應依刑事訴訟法第三百六十八條，判決如主文。
四、本案經檢察官丙○○到庭執行職務。
中      華      民      國      九十     年       七      月    二十四  日
                                  臺灣高等法院臺中分院刑事第九庭
                                        審判長法  官  古  金  男
                                              法  官  康  應  龍
                                              法  官  趙  春  碧
右正本證明與原本無異。
不得上訴。
                                              書記官  陳  妙  瑋
中      華      民      國      九十     年       七      月    二十五  日
附錄本案論罪科刑法條：
刑法第三百二十條：
意圖為自己或第三人不法之所有，而竊取他人之動產者，為竊盜罪，處五年以下有期
徒刑、拘役或五百元以下罰金。
意圖為自己或第三人不法之利益，而竊佔他人之不動產者，依前項之規定處斷。
前二項之未遂犯罰之。                          Ｉ


司法院資訊處製作；財團法人民間司法改革基金會備份。
